臺灣高雄地方法院刑事裁定
111年度聲字第956號
聲明異議人
即  受刑人  許太綦


上列聲明異議人即受刑人因公共危險案件經判決確定，對檢察官
不准易科罰金及易服社會勞動之執行指揮（臺灣高雄地方檢察署
111年度執字第2796號）向本院聲明異議，本院裁定如下：
    主  文
聲明異議駁回。
    理  由
一、聲明異議意旨略以：聲明異議人即受刑人（下稱受刑人）許
    太綦因不能安全駕駛動力交通工具案件，經本院以111年度
    交簡字第348號判決判處有期徒刑6月，如易科罰金，以新臺
    幣（下同）1,000 元折算1 日，經臺灣高雄地方檢察署（下
    稱高雄地檢）以111年度執字第2796號令受刑人於111年6月9
    日到署執行。惟受刑人為中低收入戶，父母罹患疾病，受刑
    人除提供經濟照顧外，還需協助輪流就醫，受刑人之配偶無
    交通能力，無法協助就醫，且受刑人為家中唯一經濟支柱，
    除照顧配偶、父母，還有三名就學中的子女，甚至受刑人之
    大姊需手術之費用，也由受刑人向公司周轉支應，若受刑人
    入獄服刑，馬上面臨父母無人協助就醫，且受刑人之配偶、
    小孩以及大姊之照顧亦無著落，受刑人已明白不得再犯，請
    求准予易科罰金等語。
二、按受刑人或其法定代理人或配偶，以檢察官執行之指揮為不
    當者，得向諭知該裁判之法院聲明異議。犯最重本刑為5 年
    以下有期徒刑以下之刑之罪，而受6 月以下有期徒刑或拘役
    之宣告者，得以1,000 元、2,000 元或3,000 元折算1 日，
    易科罰金。但易科罰金，難收矯正之效或難以維持法秩序者
    ，不在此限，刑事訴訟法第484 條、刑法第41條第1 項分別
    定有明文。又按有期徒刑或拘役得易科罰金之案件，法院所
    諭知者，僅係易科罰金時之折算標準而已，至於是否准予易
    科罰金，仍賦予執行檢察官視個案具體情形，依前開法律規
    定而為裁量，亦即執行檢察官得考量受刑人之一切主、客觀
    條件，審酌其如不接受有期徒刑或拘役之執行，是否難達科
    刑之目的、收矯正之成效或維持法秩序等，以作為其裁量是
    否准予易科罰金之憑據，非謂受刑人受6個月以下有期徒刑
    或拘役之宣告時，執行檢察官即必然應准予易科罰金。且上
    開法條所稱「難收矯正之效」及「難以維持法秩序」，均屬
    不確定法律概念，此乃立法者賦予執行者能依具體個案，考
    量犯罪所造成法秩序等公益之危害大小、施以自由刑，避免
    受刑人再犯之效果高低等因素，據以審酌得否准予易科罰金
    ，亦即執行者所為關於自由刑一般預防（維持法秩序）與特
    別預防（有效矯治受刑人使其回歸社會）目的之衡平裁量，
    非謂僅因受刑人個人家庭、生活處遇值得同情即應予以准許
    ；且法律賦予執行檢察官此項裁量權，僅在發生違法裁量或
    有裁量瑕疵時，法院始有介入審查之必要，如執行檢察官於
    執行處分時，已具體說明不准易科罰金之理由，且未有逾越
    法律授權、專斷等濫用權力之情事，自不得遽謂執行檢察官
    之執行指揮為不當（最高法院100年度台抗字第646號刑事裁
    定意旨參照）。
三、經查：
  ㈠受刑人因犯酒後不能安全駕駛罪，經本院以111年度交簡字第
    348號判決判處有期徒刑6月，如易科罰金，以1,000 元折算
    1 日，而於111年3月30日確定。前揭案件經送高雄地檢執行
    ，檢察官於「易科罰金案件初核表」勾選：擬不准予易科罰
    金，並批示：受刑人已4犯酒駕（非5年內），前3案經易科
    罰金執畢，仍不知警惕，再犯本案，明顯漠視用路人安全及
    法秩序，易刑處分已不足收矯正之效，爰擬不准予易科罰金
    。並於「得易服社會勞動案件審查表」勾選：擬不准其易服
    社會勞動，批示理由同前不准易科罰金部分。故檢察官認受
    刑人本案已第4犯酒駕案件，非予執行，顯難收矯正之效或
    難以維持法秩序，而不准易科罰金、易服社會勞動，傳喚受
    刑人於111年6月9日到案，傳票上註明：本件係第4犯酒駕案
    件，前3案經易科罰金執畢，仍不知警惕，再犯本案，明顯
    漠視用路人安全及法秩序，易刑處分已不足收矯正之效，經
    核不准易科罰金及易服社會勞動，請台端於傳喚日期到署入
    監執行等情，此經本院依職權調閱高雄地檢111年度執字第2
    796號卷核閱無誤，堪以認定。
  ㈡經查，受刑人歷年之酒後駕車犯罪紀錄：①於91年3月23日初
    犯，吐氣酒精濃度每公升0.75毫克，經高雄地檢以91年度偵
    字第6565號為職權不起訴處分；②於94年9月6日二犯，吐氣
    酒精濃度每公升0.48毫克，因與他人發生碰撞而為警查獲，
    經本院以94年度交簡字第3269號判決判處拘役20日；③於95
    年3月2日三犯，吐氣酒精濃度每公升0.83毫克，因與他人發
    生碰撞而為警查獲，經本院以95年度交簡字第1026號判決判
    處有期徒刑4月；④於107年1月31日四犯，吐氣酒精濃度每公
    升0.28毫克，經臺灣橋頭地方法院以107年度交簡字第630號
    判決判處有期徒刑3月，併科罰金2萬5,000元。此有臺灣高
    等法院被告前案紀錄表1 份及各該判決書、聲請簡易判決處
    刑書各1 份附卷可考。可知受刑人於本案犯行前實已有四次
    酒後駕車犯行，受刑人竟於上開第四案執行完畢後5年內再
    犯本案，經本院以111年度交簡字第348號判決判處有期徒刑
    6月，且本案吐氣酒精濃度達每公升0.62毫克，酒測值不低
    ，而受刑人前開第二犯、第三犯皆有發生車禍事故，除可見
    受刑人致生危害於不特定用路人之生命身體及財產安全，更
    徵受刑人視禁止酒駕之法令如無物，法敵對意識強烈，僅財
    產刑之處罰顯未能生嚇阻效果，始再三觸犯法律，其罔顧公
    眾往來之交通安全，而不容再予輕縱，堪認易刑處分之執行
    方式對受刑人顯然不生嚇阻及教化作用，確未能收矯正之效
    。是檢察官已考量受刑人之違法情節、再犯之高度危險性及
    對公益之危害性，審酌個案情形，不准受刑人易科罰金及易
    服社會勞動，應屬行使法律賦予指揮刑事案件執行之裁量權
    ，並無逾越法律授權或審認與裁量要件無合理關連之事實等
    情事，難認有何執行指揮不當之處。
  ㈢至受刑人陳稱必須照顧患病之家人、為家中唯一經濟支柱等
    語。然此部分其僅提出在職證明書以及中低收入戶證明書，
    且現行刑法第41條第1項有關得易科罰金之規定，已刪除「
    受刑人因身體、教育、職業、家庭等事由，執行顯有困難」
    之規定，亦即執行檢察官考量是否准受刑人易科罰金時，已
    不再以受刑人是否因身體、教育、職業、家庭等事由致執行
    顯有困難為絕對之標準，是此情對受刑人易刑難收矯正之效
    或難以維持法秩序之結論，亦不生影響，受刑人縱有上述經
    濟、家庭因素存在，亦非聲明異議之正當事由，尚不得以此
    而認檢察官本件執行指揮之命令有所不當。
四、綜上，本院審酌執行檢察官已考量本案相關因素而認受刑人
    應入監執行，方能收刑罰矯正之效及維持法秩序之功能，故
    不准予易科罰金及易服社會勞動，難認有何未依法定程序進
    行裁量或逾越法律授權裁量範圍等情事，是以檢察官執行之
    指揮應予維持，受刑人之聲明異議為無理由，應予駁回。
五、依刑事訴訟法第486條，裁定如主文。
中　　華　　民　　國　　111 　年　　6 　　月　　10　　日
                  刑事第十五庭  法　官  都韻荃
以上正本證明與原本無異。
如不服本裁定，應於收受送達後5 日內向本院提出抗告狀。
中　　華　　民　　國　　111 　年　　6 　　月　　14　　日
　　　　　　　　　　　　　　　　書記官  李燕枝